【裁判字號】    89,訴,582
【裁判日期】    891228
【裁判案由】    毒品危害防制條例
【裁判全文】
臺灣嘉義地方法院刑事判決                          八十九年度訴字第五八二號
    公  訴  人  臺灣嘉義地方法院檢察署檢察官
    被      告  甲○○
右列被告因毒品危害防制條例案件，經檢察官提起公訴（八十九年度毒偵字第一二○
五號），本院判決如左：
    主  文
甲○○連續施用第一級毒品，處有期徒刑捌月。扣案之海洛因壹包驗餘淨重零點零壹
公克、針筒壹支、吸管壹支均沒收銷燬之；海洛因外包裝袋重零點肆貳公克、尚未開
封針筒壹支均沒收。
    事  實
一、甲○○前因施用毒品案件，經本院以八十七年度毒聲字第四二一號裁定送觀察、
    勒戒後，認無繼續施用毒品之傾向，由臺灣嘉義地方法院檢察署檢察官於八十七
    年十一月九日以八十七年度偵字第五五六四號不起訴處分確定。又自八十八年六
    月初起至同年七月六日止，連續施用第一級毒品海洛因多次，經本院以八十八年
    度毒聲字第九五四號裁定送觀察、勒戒，認有繼續施用毒品傾向，而由臺灣嘉義
    地方法院檢察署檢察官向聲請送強制戒治並起訴，復經本院於八十八年八月十二
    日以八十八年度毒聲字第一一二八號裁定令入戒治處所施以強制戒治，於八十九
    年三月七日經停止戒治付保護管束，八十九年八月六日戒治期滿，並經本院以八
    十八年度訴字第四八八號刑事判決判處有期徒刑八月於八十八年十月二十五日確
    定。詎其猶不知悔改，復基於施用第一級毒品海洛因之概括犯意，自八十九年七
    月二十三日起至同年八月七日止，連續在嘉義市○區○○路九二巷五十號其住處
    ，施用第一級毒品海洛因三次，嗣經警於八十九年八月八日下午三時許，於上址
    當場查獲，並扣得海洛因一包（驗餘淨重○‧○一公克，包裝重○‧四二公克）
    及其所有供施用或預備供施用毒品所用之針筒二支、吸管一支；旋經臺灣嘉義地
    方法院檢察署檢察官於八十九年十月六日以八十九年度毒偵字第一二○五號聲請
    書向本院聲請裁定令入戒治處所強制戒治。
二、案經嘉義縣警察局移送臺灣嘉義地方法院檢察署檢察官偵查起訴。
    理  由
一、前揭事實業據被告甲○○坦承不諱，核與證人羅關香於警訊時證述情節相符，復
    有扣案之海洛因一包（驗餘淨重○‧○一公克，包裝重○‧四二公克）、針筒二
    支、吸管一支可資佐證，且被告經查獲後為警所採尿液經送嘉義縣衛生局檢驗結
    果，確呈嗎啡陽性反應，有代號與真實姓名對照表一份附於警卷與嘉義縣衛生局
    煙毒尿液檢驗單一份附於偵查卷可稽。而扣案白粉一包、針筒二支、吸管一支經
    送法務部調查局鑑定結果，送驗白粉含海洛因成分，淨重○‧○一公克，包裝重
    ○‧四二公克；送驗針筒一支（已拆封使用）、吸管一支均有毒品海洛因殘留，
    另一支針筒則尚未開封，此有該局（８９）陸（一）字第八九一七一三六七鑑定
    通知書、（８９）陸（一）字第八九○八六八八五號檢驗通知書各一份分別附於
    偵查卷及本院卷可憑。又被告因施用毒品案件，經本院以八十七年度毒聲字第四
    二一號裁定送觀察、勒戒後，認無繼續施用毒品之傾向，由臺灣嘉義地方法院檢
    察署檢察官於八十七年十一月九日以八十七年度偵字第五五六四號不起訴處分確
    定。又自八十八年六月初起至同年七月六日止，連續施用第一級毒品海洛因多次
    ，經本院以八十八年度毒聲字第九五四號裁定送觀察、勒戒，認有繼續施用毒品
    傾向，而由臺灣嘉義地方法院檢察署檢察官向聲請送強制戒治並起訴，復經本院
    於八十八年八月十二日以八十八年度毒聲字第一一二八號裁定令入戒治處所施以
    強制戒治，於八十九年三月七日經停止戒治付保護管束，八十九年八月六日戒治
    期滿，並經本院以八十八年度訴字第四八八號刑事判決判處有期徒刑八月於八十
    八年十月二十五日確定，及被告遭警查獲後，經臺灣嘉義地方法院檢察署檢察官
    向本院聲請裁定令入戒治處所施以強制戒治等事實，有臺灣嘉義地方法院檢察署
    檢察官八十七年度偵字第五五六四號不起訴處分書、八十八年度偵字第四七一三
    號起訴書、八十九年度毒偵字第一二○五號聲請書各一份附於偵查卷及臺灣嘉義
    地方法院檢察署刑案資料查註紀錄表及臺灣高等法院被告全國前案紀錄表在卷足
    憑。本件事證明確，被告犯行洵堪認定。
二、按犯毒品危害防制條例第十條施用第一級或第二級毒品之罪者，檢察官應先將被
    告送勒戒處所觀察、勒戒，其期間不得逾一月。經觀察、勒戒後，無繼續施用毒
    品傾向者，應由檢察官為不起訴之處分；依前項規定為不起訴之處分後，五年內
    再犯第十條之罪，經觀察、勒戒後，認有繼續施用毒品之傾向或三犯以上者，不
    適用前項之規定。但應由檢察官聲請法院裁定先令入戒治處所施以強制戒治，該
    條例第二十條第一、二、三項分別定有明文。另按本件被告於本院前開刑事判決
    確定後之停止戒治付保護管束期間內，三犯本件施用毒品之罪，雖構成撤銷停止
    戒治之事由，惟被告三犯施用毒品罪雖於保護管束期間內，仍非阻卻犯罪之事由
    ，檢察官仍得以三犯據以起訴，其起訴程序尚無違反規定，此有最高法院八十九
    年度台非字第三三八號判決可供參考。
三、查海洛因為第一級毒品，毒品危害防制條例第二條第二項第一款定有明文。核被
    告所為，係犯毒品危害防制條例第十條第一項之施用第一級毒品罪，其持有第一
    級毒品之低度行為，為其施用之高度行為所吸收，不另論罪。另查被告先後三次
    施用毒品之行為，時間緊接，犯罪構成要件相同，顯係基於概括犯意為之，屬連
    續犯，應依刑法第五十六條規定，以一罪論，並加重其刑。爰審酌被告施用海洛
    因自戕身心，破壞國民健康，而其前經本院判處有期徒刑八月雖因尚未執行完畢
    ，於本件不構成累犯，但已三犯及其犯罪後坦承犯行等一切情狀，量處如主文所
    示之刑，以示懲儆。
四、扣案白粉一包、針筒二支、吸管一支經送法務部調查局鑑定結果，送驗白粉含海
    洛因成分，淨重○‧○一公克，包裝重○‧四二公克；送驗針筒一支（已拆封使
    用）、吸管一支均有毒品海洛因殘留，另一支針筒則尚未開封，業如前述。則前
    開海洛因驗餘淨重○‧○一公克，為查獲之毒品，針筒一支（已拆封使用）、吸
    管一支均有毒品海洛因殘留，堪認與毒品無法分離，均應視為查獲毒品，均應依
    毒品危害防制條例第十八條第一項規定沒收銷燬之。再按毒品危害防制條例第十
    八條第一項所規定之「毒品」，應以毒品之本身為限，並不及於外包裝，此有最
    高法院八十八年度台上字第五○三三號判決可供參酌；則前開毒品海洛因外包裝
    袋重○‧四二公克，自不得連同毒品沒收銷燬之，惟其屬被告所有供施用毒品所
    用之物，業據被告供述在卷，自應依刑法第三十八條第一項第二款規定宣告沒收
    。另按尚未開封針筒一支，為被告所有供施用毒品之用，業據被告供述在卷，惟
    既尚未開封使用，當係其供施用毒品預備之用，爰依刑法第三十八條第一項第二
    款規定宣告沒收。
五、據上論斷，應依刑事訴訟法第二百九十九條第一項前段，毒品危害防制條例第十
    條第一項、第十八條第一項，刑法第十一條前段、第五十六條、第三十八條第一
    項第二款，判決如主文。
本案經檢察官吳基華到庭執行職務
中      華      民      國    八十九    年     十二     月    二十八    日
                              臺灣嘉義地方法院刑事第三庭
                                  法  官  陳  卿  和
右正本證明與原本無異。
如不服本判決，應於判決送達後十日內向本院提出上訴狀( 應附繕本 )。
中      華      民      國    八十九    年     十二     月    二十八    日
                                  書記官  侯  麗  茹
附錄：
毒品危害防制條例第十條第一項：
施用第一級毒品者，處六月以上五年以下有期徒刑。


司法院資訊處製作；財團法人民間司法改革基金會備份。
